臺灣高雄地方法院交通事件裁定　　　　100年度交聲字第358號
原處分機關　高雄市政府交通局
異　議　人　惠達通運股份有限公司
法定代理人　蔡洪玉燕　址同上
送達代收人　陳奕中
上列受處分人因聲明異議案件，對於高雄市政府交通局100 年1
月31日所為之處分（原處分：高市交裁字第裁32-Z00000000號）
，聲明異議，本院裁定如下：
    主  文
原處分撤銷。
惠達通運股份有限公司未依規定請領臨時通行證，處罰鍰新臺幣
肆仟伍佰元，並記汽車違規紀錄壹次。
    理  由
一、原處分意旨略以：異議人即受處分人惠達通運股份有限公司
    （法定代理人蔡洪玉燕）所有之車牌號碼836-JE號營業貨運
    曳引車附掛無拖車號牌及車身架號碼之拖車，於民國99年12
    月13日10時32分許，行經國道一號北向250.6 公里處，因「
    未領用拖車號牌行駛公路（無隨車攜帶通行證、無安審證明
    ）」之交通違規，經內政部警政署國道公路警察局第四警察
    隊警員當場製單舉發，異議人不服舉發提出申訴，經原處分
    機關調查結果，仍認異議人違規行為明確，且異議人並未檢
    附拖車臨時通行證，而依道路交通管理處罰條例第12條第1
    項第1 款、第2 項、違反道路交通管理事件統一裁罰基準及
    處理細則第43條、第44條、第67條及違反道路交通管理事件
    統一裁罰基準表之規定，裁處受處分人罰鍰3,600 元，並沒
    入上開車輛云云。
二、異議人則以：異議人所有之上開836-JE號營業貨運曳引車附
    掛無拖車號牌之拖車，固於上揭時地行經上開地點，經內政
    部警政署國道公路警察局第四警察隊警員當場製單舉發，並
    經原處分機關依違反道路交通管理處罰條例第12條第1 項第
    1 款、第2 項裁罰，惟上開836-JE號營業貨運曳引車附掛無
    拖車號牌及車身架號碼之拖車，係為配合國家風力發電工程
    需求而輸入，該車之尺度超過公路主管機關申請牌照之規定
    ，及安全審驗合格測試之規定，故無法申請牌照及安全審驗
    合格測試，而公路主管機關迄今仍無可讓異議人遵守之規定
    ，始致異議人無法申請牌照，原處分機關遽為上開處分，為
    此聲明異議，請求撤銷原處分等語。
三、按道路交通安全規則第17條第2 項規定：「國產及進口之車
    輛均應符合交通部規定之安全檢驗標準，並應經車輛型式安
    全檢測及審驗合格，取得安全審驗合格證明書，始得辦理登
    記、檢驗、領照。」，同規則第38條第1 項第1 款第2 目規
    定：「汽車全寬不得超過2.5 公尺」；是依上開規定，全寬
    超過2.5 公尺之汽車即無法請領牌照使用。又超尺度半拖車
    因未能符合道路交通安全規則第38、39條車輛檢驗規範，故
    無法依法令請領牌照，現行實務超尺度半拖車以核發臨時通
    行證為列管方式（臺灣高等法院高雄分院99年度交抗字第
    405 號裁定意旨參照）。且交通部93年1 月19日交路字第
    0930016581號函載稱：「於超尺度半拖車管理機制尚未建立
    前，為因應實務需求，擬以該等車輛查有核發通行證紀錄，
    且無危礙安全紀錄者，繼續核發通行證」等語（見本院卷第
    23頁）。由此可見，道路交通管理處罰條例第12條第1 項第
    1 款、第2 項：「汽車有下列情形之一者，處汽車所有人新
    臺幣三千六百元以上一萬零八百元以下罰鍰，並禁止其行駛
    ：一、未領用牌照行駛。」、「前項第一款中屬未依公路法
    規定取得安全審驗合格證明…之車輛並沒入之…」之規定，
    係專指汽車所有人依規定得申請領用牌照行駛，卻未依規定
    領用之情形。至超尺度半拖車，依目前之實務運作，既因管
    理機制尚未建立而無從領用牌照，自不能依道路交通管理處
    罰條例第12條第1 項第1 款、第2 項處罰，否則無異課予人
    民無從遵守之法義務，惟超尺度半拖車既得以核發（臨時）
    通行證之方式，合法行駛於道路上，則超尺度半拖車倘係在
    未經核發（臨時）通行證之情況下行駛，對於汽車所有人應
    依道路交通管理處罰條例第29條第1 項第2 款、第2 項：「
    汽車裝載時，有下列情形之一者，處汽車所有人新臺幣三千
    元以上九千元以下罰鍰，並責令改正或禁止通行：…二、裝
    載整體物品有超重、超長、超寬、超高，而未請領臨時通行
    證…汽車裝載，違反前項第一款至第四款規定者，並記汽車
    違規紀錄一次。」之規定處罰。又依道路交通管理處罰條例
    第92條第4 項：「本條例之罰鍰基準、舉發或輕微違規勸導
    、罰鍰繳納、向處罰機關陳述意見或裁決之處理程序、分期
    繳納之申請條件、分期期數、不依限期繳納之處理、分期處
    理規定及繳納機構等事項之處理細則，由交通部會同內政部
    定之。」之規定，及依違反道路交通管理事件統一裁罰基準
    表所定，大型車違反道路交通管理處罰條例第29條第1 項第
    2 款規定之最低額罰鍰應為4,500 元。超尺度半拖車就罰鍰
    部分，自應比照該最低額罰鍰金額（即4,500 元）（臺灣高
    等法院高雄分院99年度交抗字第405 號、98年度交抗字第
    818 號裁定意旨參照）。經查：異議人所有之上開營業貨運
    曳引車所附掛之無拖車號牌拖車，寬度達2.52公尺，係屬上
    述未符合道路交通安全規則第38、39條車輛檢驗規範之超尺
    度半拖車，依目前實務運作，無法依法令請領牌照之事實，
    有該車之進口報單、海關微收稅費收據、車身尺寸圖、車架
    號碼照片3 張（見本院卷第7 頁至第10頁）、交通部93年1
    月19日交路字第0930016581號函載稱：「於超尺度半拖車管
    理機制尚未建立前，為因應實務需求，擬以該等車輛查有核
    發通行證紀錄，且無危礙安全紀錄者，繼續核發通行證」等
    語（見本院卷第23頁）可證，足以認定。又上開營業貨運曳
    引車所附掛之無拖車號牌拖車，未領用拖車號牌行駛公路，
    並無隨車攜帶（臨時）通行證而於上揭時地行駛之事實，為
    原處分機關及異議人所不爭執，並有舉發違反道路交通管理
    事件通知單、高雄市政府交通局違反道路交通管理事件裁決
    書、內政部警政署國道公路警察局第四警察隊99年9 月30
    日、3 月25日、2 月2 日函、高雄市政府交通局交通違規案
    件99年9 月16日、3 月17日、1 月19日陳述單（見本院卷第
    25頁、第28頁至第47頁）可稽，堪以認定。揆諸前開說明，
    異議人所有之上開836-JE號營業貨運曳引車所附掛之無拖車
    號牌拖車，未請領臨時通行證，於上揭時地行駛，應依道路
    交通管理處罰條例第29條第1 項第2 款、第2 項之規定，處
    汽車所有人即異議人4500元之罰鍰，並記汽車違規紀錄一次
    。原處分機關遽依道路交通管理處罰條例第12條第1 項第1
    款、第2 項規定，裁處異議人罰鍰3,600 元並沒入上開車輛
    ，原處分於法尚有未洽。異議人請求撤銷原處分，為有理由
    ，應由本院將原處分撤銷。末按聲明異議，屬一種司法救濟
    途徑，由法院審查受處分人所涉之違規事實是否成立，及原
    處分所適用之法條是否正確、裁罰是否適當，因法院負有司
    法審查之作用，對原處分失當時，應自為處分；一個交通違
    規行為有關之處罰效果（及種類）與該交通違規行為是否存
    在均無從分離，自應就處罰效果（及種類）為一併重新諭知
    （臺灣高等法院暨所屬法院98年法律座談會刑事類提案第23
    號意旨參照）。原處分既有上述不當，本院應將原處分全部
    撤銷，另為妥適裁定如主文第二項所示。
四、據上論斷，應依道路交通管理處罰條例第29條第1 項第2 款
    、第2 項、第87條第2 項，道路交通案件處理辦法第20條前
    段，裁定如主文。
中    華    民    國   100    年    3     月    3     日
                  交通法庭      法  官  施盈志
以上正本證明與原本無異。
如不服本裁定應於送達後5日內向本院提出抗告狀。
中    華    民    國   100    年    3     月    3     日
                                書記官  林雅婷